【裁判字號】    91,易,3309
【裁判日期】    920320
【裁判案由】    傷害
【裁判全文】
臺灣板橋地方法院刑事判決                        九十一年度易字第三三九號
    公  訴  人  臺灣板橋地方法院檢察署檢察官
    被      告  甲○○
    選任辯護人  謝佩玲律師
右列被告因傷害案件，經檢察官提起公訴（九十一年度偵字第一九八八九號），本院
判決如左：
    主  文
甲○○傷害人之身體，處有期徒刑貳月，如易科罰金，以參佰元折算壹日。
    事  實
一、甲○○係位於臺北縣蘆洲市○○路四五五之十二號「翰鎮實業有限公司」之工廠
    員工，乙○○、丙○○則均為經營逾期應收帳款催收服務業務之「寰詮管理顧問
    有限公司」之職員。甲○○因積欠債務，自民國（下同）九十一年十月上旬起，
    乙○○、丙○○即曾多次至上開甲○○工作地點，以謾罵、灑冥紙、拉白布條等
    方式，向甲○○催討債務，致使甲○○不堪其擾。嗣於民國（下同）九十一年十
    月八日下午二時許，因乙○○、丙○○及另名真實姓名年籍不詳之鄧姓成年男子
    ，又在臺北縣蘆洲市○○路四五五之十二號向甲○○催討債務，甲○○竟基於傷
    害之故意，以工廠所有之水瓢舀起工廠所有置於水桶內之工業用硫酸，潑灑乙○○，致使乙○○受有顏面、頸部、左肩、兩側上肢及左下肢三度化學性灼傷（佔
    體表面積百分之六）之傷害。
二、案經告訴人乙○○訴由臺北縣政府警察局蘆洲分局報請臺灣板橋地方法院檢察署
    檢察官偵查起訴。
    理  由
一、訊據被告甲○○固坦承有以工廠內之工業用硫酸潑灑乙○○之事實，惟矢口否認
    有何傷害犯行，辯稱：係因告訴人乙○○來過工廠討債好幾次，當天他們一直逼
    近我，我害怕他們會打我，所以才順手將硫酸潑出去，不是故意的云云。辯護人
    則為被告辯護稱：告訴人與丙○○等在被告任職之工廠將被告圍住，作勢毆打被
    告，被告未免遭到毆打，一時情急才作勢潑灑硫酸，失手不慎將硫酸潑灑到告訴
    人，故被告當時行為係基於正當防衛之意思，亦或僅屬過失傷害而己，並無傷害
    告訴人之故意云云。經查：
（一）被告以硫酸潑灑告訴人，致告訴人受有顏面、頸部、左肩、兩側上肢及左下肢
      三度化學性灼傷（佔體表面積百分之六）之傷害之事實，有現場照片六張、財
      團法人馬偕紀念醫院診斷證明書一件、被告受傷照片二張在卷可稽。
（二）又上開事實，業據證人丙○○於警訊中證述屬實，其於本院審理中亦證稱：「
      當天下午我與告訴人及另外一個同事鄧先生共三個人去，我先進入工廠找被告
      ，告訴人及另一名同事在外面等，我與被告談如何處理債務的事，只要求他多
      還一點，談不到三分鐘，被告就往外面潑硫酸，潑到我同事」、「當時二位同
      事就一直站在門口，然後被告連潑兩次，第一次潑到臉，第二次潑到手腳」等
      語（見本院九十二年一月九日訊問筆錄）。又查，被告係以水瓢舀起工廠所有
      置於水桶內之工業用硫酸潑灑告訴人，而其所使用之水瓢，為一般舀水用之塑
      膠水瓢，其深度非淺，有現場照片二張在卷可稽，衡諸常情，被告倘若僅係作
      勢潑灑硫酸，其自無將硫酸自水瓢內灑出致使告訴人受傷之理。再查，告訴人
      受傷之部位為顏面、頸部、左肩、兩側上肢及左下肢，有上開財團法人馬偕紀
      念醫院診斷證明書一件在卷足佐，足見被告潑灑之力道非輕，始足以將硫酸潑
      灑至告訴人之顏面、頸部、肩部等高度，顯非係一時失手之情形下所能致之。
      是被告及辯護人辯稱係一時失手，並非出於故意所為云云，不足採信。
（三）按刑法上之正當防衛以遇有現在不法之侵害為前提，如不法侵害尚未發生，即
      無防衛之可言（最高法院八十四年度台上字第一○五七號判決意旨參照）。被
      告於警訊中自承：「因討債公司的人向我討債，他們共三個人，我怕他們打我
      ，所以就拿硫酸潑向乙○○」等語（見偵查卷第六頁反面、第七頁），其於偵
      查中亦承稱：「他們三人到中正路工廠向我討債，因我欠人家七百多萬，他們
      一來就叫我要還錢，我說每個月要還五千元，他們不接受，他們作勢要打我，
      我便隨手拿工廠的硫酸潑向他們：：：」等語（見偵查卷第二十一頁反面），
      其於本院審理中亦供稱：「當天他們三個人都進來，他們很兇，我正在做事，
      後來他們一直逼進我，我很害怕，我才潑他們硫酸」等語，顯見告訴人到達被
      告工作之地點時，尚無對被告有何傷害身體之犯行，對被告之不法侵害尚未發
      生，被告即無防衛之可言。故辯護人辯稱被告所為係出於正當防衛云云，亦非
      足採。
（四）綜上所述，本件事證明確，被告犯行洵堪認定，應依法論科。
二、核被告甲○○所為，係犯刑法第二百七十七條第一項之傷害罪。爰審酌被告之素
    行、犯罪之動機、目的、手段、犯罪時所受之刺激、被害人所受傷害程度及被告
    犯罪後之態度等一切情狀，量處如主文所示之刑，並諭知易科罰金之折算標準。
據上論斷，應依刑事訴訟法第二百九十九條第一項前段，刑法第二百七十七條第一項
、第四十一條第一項前段，罰金罰鍰提高標準條例第一條前段、第二條，判決如主文
。
本案經檢察官楊雅清到庭執行職務。
中      華      民      國      九十二     年      三      月    二十   日
                                      臺灣板橋地方法院刑事第四庭
                                          法  官    白  光  華
右正本證明與原本無異
如不服本判決應於送達後十日內向本院提出上訴狀
                                          書記官    劉  怡  君
中      華      民      國      九十二     年      三      月    二十  日
附錄本案論罪科刑法條全文
刑法第二百七十七條第一項：
傷害人之身體或健康者，處三年以下有期徒刑、拘役或一仟元以下罰金。


司法院資訊處製作；財團法人民間司法改革基金會備份。
